臺灣彰化地方法院民事裁定
110年度監宣字第408號
聲  請  人  張文德  

相  對  人  張有邑  

關  係  人  楊櫻鳳  
上列聲請人聲請監護宣告事件，本院裁定如下：
    主    文
宣告張有邑（男、民國00年0月00日生、身分證統一編號：Z0000
00000號）為受監護宣告之人。
選定張文德（男、民國00年0月0日生、身分證統一編號：Z00000
0000號）為受監護宣告之人之監護人。
指定楊櫻鳳（女、民國00年0月00日生、身分證統一編號：Z0000
00000號）為會同開具財產清冊之人。
聲請費用新臺幣壹仟元由受監護宣告之人負擔。
    理    由
一、按對於因精神障礙或其他心智缺陷，致不能為意思表示或受
    意思表示，或不能辨識其意思表示之效果者，法院得因本人
    、配偶、四親等內之親屬、最近一年有同居事實之其他親屬
    、檢察官、主管機關或社會福利機構之聲請，為監護之宣告
    ，民法第14條第1項定有明文。次按受監護宣告之人應置監
    護人。法院為監護之宣告時，應依職權就配偶、四親等內之
    親屬、最近一年有同居事實之其他親屬、主管機關、社會福
    利機構或其他適當之人選定一人或數人為監護人，並同時指
    定會同開具財產清冊之人。法院為前項選定及指定前，得命
    主管機關或社會福利機構進行訪視，提出調查報告及建議。
    監護之聲請人或利害關係人亦得提出相關資料或證據，供法
    院斟酌。法院選定監護人時，應依受監護宣告之人之最佳利
    益，優先考量受監護宣告之人之意見，審酌一切情狀，並注
    意下列事項：㈠受監護宣告之人之身心狀態與生活及財產狀
    況。㈡受監護宣告之人與其配偶、子女或其他共同生活之人
    間之情感狀況。㈢監護人之職業、經歷、意見及其與受監護
    宣告之人之利害關係。㈣法人為監護人時，其事業之種類與
    內容，法人及其代表人與受監護宣告之人之利害關係。民法
    第1110條、第1111條、第1111條之1分別定有明文。再按監
    護宣告之裁定，於裁定送達或當庭告知法院選定之監護人時
    發生效力；監護宣告裁定經廢棄確定前，監護人所為之行為
    ，不失其效力，家事事件法第169條第1項、第170條第1項分
    別定有明文。
二、聲請意旨略以：聲請人為相對人之父親，相對人自其出生時
    起，即因重度腦性麻痺，致不能為意思表示或受意思表示，
    或不能辨識其意思表示之效果，已達受監護宣告之程度，有
    戶籍謄本、親屬系統表、身心障礙證明影本等件為證。爰聲
    請准予裁定相對人為受監護宣告之人，並請求選定聲請人為
    相對人之監護人，同時指定相對人之母楊櫻鳳為會同開具財
    產清冊之人等語。
三、經查，聲請人主張之上開事實，業據其提出戶籍謄本、親屬
    系統表、身心障礙證明影本等件為據，且經本院在鑑定人即
    衛生福利部彰化醫院醫師蕭銘鴻前審驗相對人之精神狀況，
    相對人對於本院點呼無反應，有本院訊問筆錄在卷可按。又
    經本院囑託衛生福利部彰化醫院鑑定結果，認為：「㈠醫學
    上的診斷（生物學上之要素）：極重度智能不足、其他特定
    腦疾病、接受性-表達性混合語言障礙，障礙程度：極重度
    。㈡日常生活狀況：個案平時在家由案父、案母及外籍看護
    工照顧，多無所事事，不看電視，常漫無目的地走來走去。
    個案不識字，不會講話，但會突然發出叫聲。進食由看護餵
    食，穿衣、洗澡、如廁等基本生活，均需他人協助。個案不
    認得生活上常見之物及金錢，也不知其用途。㈢身體狀態：
    無明顯異常。㈣精神狀態：1.意識/溝通性：難以有效言語溝
    通，亦不識字，無法依照指令動作做簡單的活動。2.記憶力
    ：無法配合施測。3.定向力：無法配合施測。4.計算能力：
    無法配合施測。5.理解‧判斷力：無法配合施測。6.現在性
    格特徵：退化自閉。7.其他（氣氛‧情感狀態‧幻覺‧妄想‧異
    常行動等）：面無表情，動來動去，難以靜坐。8.智能檢查
    ‧心理學檢查：無法配合施測。㈤有關判斷能力判定之意見：
    不能管理處分自己財產。判定的根據：依張有邑男士目前心
    智狀況，難以言語溝通或適切表達其想法。因極重度智能不
    足、其他特定腦疾病、接受性-表達性混合語言障礙導致認
    知功能嚴重缺損，無法獨立完成基本生理需求。因認知功能
    缺損以致金錢、數字、是非對錯等概念嚴重缺損，是故，亦
    無法管理與處置個人事務。㈥回復可能性說明：回復可能性
    低。㈦鑑定判定及說明：1.基於受鑑定人有極重度智能不足
    、其它特定腦疾病、接受性-表達性混合語言障礙，其程度
    達極重度，不能管理處分自己的財產，回復之可能性低。2.
    極重度智能不足、其它特定腦疾病、接受性-表達性混合語
    言障礙不足之程度，個案不能為意思表示或受意思表示、不
    能辨識其意思表示之效果，可為監護宣告。」等語，有衛生
    福利部彰化醫院成年監護鑑定書在卷可稽，堪認相對人因精
    神障礙或其他心智缺陷，致不能為意思表示或受意思表示，
    亦不能辨識其意思表示之效果。從而，本件聲請為有理由，
    應予准許，爰宣告相對人為受監護宣告之人。
四、本件相對人既經監護宣告，業如前述，揆諸前揭規定，自應
    為其選定監護人及指定會同開具財產清冊之人。又相對人未
    婚無子嗣，其父即聲請人及其母即關係人楊櫻鳳均同意由聲
    請人擔任相對人之監護人，由關係人楊櫻鳳擔任會同開具財
    產清冊之人等情，業據聲請人及關係人楊櫻鳳陳述在卷，並
    有聲請人提出之親屬系統表、同意書在卷可稽。本院審酌聲
    請人張文德、關係人楊櫻鳳分別為相對人之父、母，與相對
    人關係密切，由渠等分別擔任相對人之監護人、會同開具財
    產清冊之人，應符合相對人之最佳利益，爰裁定如主文第2
    、3項所示。
五、末依民法第1113條準用同法第1099條、第1099條之1之規定
    ，於監護開始時，監護人張文德對於受監護宣告之人張有邑
    之財產，應會同楊櫻鳳於2個月內開具財產清冊，並陳報法
    院，於開具完成並陳報法院前，監護人對於受監護宣告之人
    之財產，僅得為管理上必要之行為，併此指明。　　
六、依家事事件法第164條第2項，裁定如主文。
中　　華　　民　　國　　111 　年　　7 　　月　　6 　　日
                   家事法庭     法  官　黃楹榆
以上正本係照原本作成。
如對本裁定抗告，須於裁定送達後10日內向本院提出抗告狀，並
繳納抗告費新臺幣1千元。
中　　華　　民　　國　　111 　年　　7 　　月　　6 　　日
                                書記官　洪年慶